臺灣彰化地方法院刑事判決　　　　　　　　100年度易字第6號
公　訴　人　臺灣彰化地方法院檢察署檢察官
被　　　告　李長榮
上列被告因竊盜案件，經檢察官提起公訴（99年度偵字第10113
號），本院判決如下：
    主    文
李長榮犯竊盜罪，累犯，處有期徒刑肆月，如易科罰金，以新台
幣壹仟元折算壹日。
    事實及理由
一、犯罪事實：
  (一)李長榮前自民國（下同）83年間起即有煙毒前科，96年間因
    違反毒品危害防制條例案件，經本院96年度訴字第513號判
    決處有期徒刑6月確定，嗣經減刑為有期徒刑3月確定，於96
    年11月30日易科罰金執行完畢（構成累犯）。
  (二)李長榮仍不知悔改，竟意圖為自己不法之所有，於99年9月7
    日上午9時34分許，在彰化縣彰化市○○街135號彰化基督教
    醫院臨南校街之腳踏車停等區，徒手搬運陳保元所有停放在
    該處之腳踏車1部而竊取得逞，隨即將該腳踏車搬離該處。
    嗣陳保元發覺遭竊並報警處理，經警調閱監視錄影畫面後循
    線查獲。
二、證據能力部分：
  (一)證人陳保元於警詢之證述，雖屬被告以外之人於審判外之言
    詞陳述，為傳聞證據，然經本院於審理時當庭直接提示而為
    合法之調查，被告未於言詞辯論終結前聲明異議，本院復審
    酌該等言詞陳述係由證人出於自由意識而陳述，並無非法取
    證之情況，依刑事訴訟法第159條之5之規定，認上開證人於
    警詢時之證述，應得採為認定本件犯罪事實所憑之證據。
  (二)其餘述證據均為警方合法採證附卷之資料，檢察官及被告對
    於證據能力均無意見，自得引為本案證據。
三、認定上開犯罪事實之證據：
  (一)訊據被告矢口否認犯罪，辯稱：監視錄影器中身穿黃衣，後
    換裝白衣之男子是我沒錯，但畫面中我提的是我自己的腳踏
    車，不是被害人的腳踏車云云。
  (二)被告不爭執下列監視器依時間順序所拍攝之照片內容：
┌──────┬─────┬────────────────────┐
│錄影器畫面時│列印照片出│內容                                    │
│間（各機容有│處        │                                        │
│時間誤差）  │          │                                        │
├──────┼─────┼────────────────────┤
│08：59：08  │偵卷第18頁│被告於99年9月7日上午8時59分8秒，身著黃  │
│（此為光華街│上方      │色上衣、未戴口罩，穿灰色短褲、頭戴深色半│
│機車區監視器│          │罩安全帽、雙手戴黑色袖套，騎乘機車由彰化│
│）          │          │基督教醫院臨光華街之機車停等區進入。    │
├──────┼─────┼────────────────────┤
│09：02：04  │偵卷第18頁│被告仍然同樣裝扮（身著黃色上衣、未戴口罩│
│            │下方      │，穿灰色短褲、頭戴深色半罩安全帽、雙手戴│
│            │          │黑色袖套），騎乘機車自彰化基督教醫院臨光│
│            │          │華街之機車停等區，朝外往光華街行駛，可研│
│            │          │判車牌為N9F-855。                       │
├──────┼─────┼────────────────────┤
│09：07：34  │偵卷第60頁│被告身著黃色上衣、未戴口罩、穿灰色短褲、│
│09：07：48  │、第61頁、│、雙手戴黑色袖套，騎機車到南校街腳踏車區│
│09：07：57  │偵卷第19頁│前，停下機車後。脫下深色安全帽，走入南校│
│（此為南校街│上方      │街腳踏車區。                            │
│腳踏車區監視│          │                                        │
│器）        │          │                                        │
├──────┼─────┼────────────────────┤
│09：08：29  │偵卷第62頁│被告同上穿著，在腳踏車區張望，頭朝向北，│
│            │          │背對攝影機。                            │
├──────┼─────┼────────────────────┤
│09；08：35  │偵卷第63頁│被告同上穿著，在腳踏車區張望、行走，頭朝│
│            │          │向東，側身對攝影機。                    │
├──────┼─────┼────────────────────┤
│09：08：49  │偵卷第64頁│被告同上穿著，在腳踏車區張望、行走，頭朝│
│            │          │向南，側身對攝影機。                    │
├──────┼─────┼────────────────────┤
│09：08：55  │偵卷第65頁│被告同上穿著，在腳踏車區內往北行走，頭朝│
│            │          │向北，背對攝影機。                      │
├──────┼─────┼────────────────────┤
│09：09：36  │偵卷第66頁│被告同上穿著，坐在腳踏車區花台上，頭朝向│
│            │          │西，側身對攝影機。                      │
├──────┼─────┼────────────────────┤
│09：12：45  │偵卷第67頁│被告同上穿著，往北行走，離開腳踏車區，頭│
│            │          │朝向北，背對攝影機。                    │
├──────┼─────┼────────────────────┤
│09：12：59  │偵卷第68頁│被告同上穿著，未戴安全帽，坐上機車，機車│
│09：13：03  │偵卷第69頁│向後退欲退出機車區。                    │
├──────┼─────┼────────────────────┤
│09：13：46  │偵卷第19頁│被告身著黃色上衣、未戴口罩、穿灰色短褲、│
│09：13：52  │下方、第20│、未戴安全帽，雙手已經沒有袖套，坐上原本│
│（此為南校街│頁上方    │停放在南校街（救護車道旁之機車停車場）之│
│救護車道之監│          │機車，往後倒車退出。                    │
│視器）      │          │                                        │
├──────┼─────┼────────────────────┤
│09：14：03  │偵卷第20頁│被告身著黃色上衣、未戴口罩、穿灰色短褲、│
│            │下方      │、未戴安全帽，未戴袖套，將機車停放於南校│
│            │          │街救護車道與南校街交會處（被告頭部洽為「│
│            │          │停車場」指示牌擋住）。                  │
├──────┼─────┼────────────────────┤
│09：15：10  │偵卷第21頁│被告（同上穿著）將機車停妥後，自機車置物│
│09：15：17  │上方、下方│箱內拿出白色衣物。                      │
├──────┼─────┼────────────────────┤
│09：15：20  │偵卷第22頁│被告（同上穿著）手拿白色衣物走到南校街救│
│09：15：40  │上方、下方│護車道（由地下室上來坡道）與網狀禁止停車│
│            │          │區之交會處。                            │
├──────┼─────┼────────────────────┤
│09：16：05  │偵卷第23頁│被告有彎腰更衣的動作。                  │
│09：17：06  │上方、下方│                                        │
├──────┼─────┼────────────────────┤
│09：17：22  │偵卷第24頁│被告上身已經換成白色T恤。               │
│09：18：11  │上方、下方│                                        │
├──────┼─────┼────────────────────┤
│09：18：15  │偵卷第25頁│被告更衣完成，身著白色T恤、淺色短褲，走 │
│09：18：22  │上方、下方│回停放之機車處。                        │
├──────┼─────┼────────────────────┤
│09：18：40  │偵卷第26、│被告由機車坐墊下拿出一頂白色半罩式安全帽│
│09：18：44  │27頁上方、│，戴上安全帽。                          │
│09：18：47  │下方      │                                        │
│09：18：55  │          │                                        │
├──────┼─────┼────────────────────┤
│09：19：13  │偵卷第28頁│被告戴好白色半罩式安全帽後，蓋上坐墊，拿│
│09：19：35  │上下方    │白色物品遮掩機車車牌。                  │
├──────┼─────┼────────────────────┤
│09：20：32  │偵卷第29頁│被告（白色T恤、淺色短褲、頭戴半罩式白色 │
│            │上方      │安全帽）騎機車由南校街往西行駛離開      │
├──────┼─────┼────────────────────┤
│09：27：18  │偵卷第32頁│被告（白色T恤、淺色短褲、頭戴半罩式白色 │
│（此為南校街│上方      │安全帽）騎機車出現在南校街卸貨區出入口，│
│卸貨區之監視│          │由南往北行駛，車牌被白色物品遮掩無法辨識│
│器）        │          │                                        │
├──────┼─────┼────────────────────┤
│09：33：29  │偵卷第29頁│被告同上穿著（白色T恤、淺色短褲、頭戴半 │
│（此為南校街│下方      │罩式白色安全帽）【臉部戴口罩】，沿南校街│
│救護車道之監│          │由西往東，走回彰基旁，走回上述救護車車道│
│視器）      │          │旁網狀禁止停車區。                      │
├──────┼─────┼────────────────────┤
│09：32：54  │偵卷第70頁│被告同上穿著（白色T恤、淺色短褲、頭戴半 │
│09：33：03  │、第71 頁 │罩式白色安全帽），【臉部戴口罩】由南校街│
│09：33：05 (│、第72頁  │走進腳踏車停車區。臉朝南，即正面朝攝影機│
│此為腳踏車區│          │走來。                                  │
│監視器，與上│          │                                        │
│述救護車道之│          │                                        │
│監視器有時間│          │                                        │
│秒差）      │          │                                        │
├──────┼─────┼────────────────────┤
│09：34：30  │偵卷第73頁│被告同上穿著（白色T恤、淺色短褲、頭戴半 │
│09：34：32  │、第30頁上│罩式白色安全帽、臉部戴口罩），在南校街腳│
│09：34：34  │方、第74頁│踏車停車區，左手牽著把手，右手提著坐墊，│
│09：34：41  │、第75頁、│提著一台腳踏車（腳踏車後鐵架上夾著白色塑│
│09：34：48  │第76頁    │膠袋），腳踏車後輪左邊之支撐架未抬起，離│
│            │          │開腳踏車停車區。                        │
├──────┼─────┼────────────────────┤
│09：35：34  │偵卷第30頁│被告同上穿著（頭戴白色半罩式安全帽、臉部│
│09：35：40  │下方、第31│戴口罩），以同樣右手提腳踏車坐墊位置之方│
│（此為南校街│頁上      │式，沿南校街人行道，往西行進，行經救護車│
│救護車道監視│          │道後，沿著南校街往西。                  │
│器）        │          │                                        │
├──────┼─────┼────────────────────┤
│09：36：03  │偵卷第31頁│被告同上穿著，以同樣右手提腳踏車坐墊位置│
│（此為南校街│下方      │之方式，沿南校街往西行進，行經卸貨區車道│
│卸貨車道之監│          │，一路往西。                            │
│視器）      │          │                                        │
└──────┴─────┴────────────────────┘
  (三)被害人之腳踏車99年9月7日失竊後，嗣於99年9 月29日21時
    30分許，在南校街機車停放區被尋獲，只是被多加了一個藍
    色大鎖鎖住後輪（此參照被害人陳保元警訊筆錄陳述、偵卷
    第16頁背面）。而被害人腳踏車領回後，亦於99年11月17日
    帶往彰化分局八卦山派出所供警拍照存證（見偵卷第50頁以
    下）並有贓物認領保管單可證。被告曾在99年10月11日警訊
    時向警方陳稱：畫面中所牽的是自己腳踏車，但自己的腳踏
    車停放於彰基停車場後，已經不見了，所以無法提出（見偵
    卷第13頁背面）；然被告竟又能在99年11月12日向檢察官提
    出一台同款式的腳踏車（見偵卷第45、47頁），既已遺失又
    何以突然可以提出，被告此事亦甚可疑。又經本院仔細比對
    兩台腳踏車照片，雖然可判斷是均為GIANT、G2600型之腳踏
    車，外觀類似，惟被害人把手前方一般用來連結菜籃位置之
    鐵件是彎折向上，然被告腳踏車連結菜籃鐵件是彎折向下；
    而被害人腳踏車之坐墊是跑車型透氣坐墊，被告之坐墊是一
    般普通坐墊。此種小差異在監視器畫面中應該是無法分辨的
    ，但被害人係由後坐鐵架上夾著白色塑膠袋指認畫面中被告
    搬動的腳踏車是被害人所有，並指認99年9月29日尋獲之腳
    踏車上煞車線有被害人先前不小心留下之刮痕，應為被害人
    所失竊無誤（見偵卷第16頁背面、第42頁）。
  (四)被告不否認上述監視錄影器中男子是自己，但被告有沒有可
    能牽著自己的腳踏車被誤會？本院認為被告行為有諸多可疑
    、違背常理之處：
  被告自9時7分起到腳踏車區觀望察看，到9時12分才離開腳
    踏車區。被告既然是騎機車到彰基醫院喝美沙酮治療毒癮，
    何需在腳踏車區來回走動、徘徊觀望達五分鐘之久？
  被告離開腳踏車區後，隨即前往西邊的救護車道旁變裝、更
    換安全帽。從9時15分至19分許變裝完成後，隨即遮掩車牌
    ，騎機車往西離去。被告何需要變裝如此徹底，連車牌號碼
    都遮掩？
  被告既然於9時20分許，遮掩車牌往西騎去，又於9時27分出
    現在南校街卸貨區，而且當時被告是先由北往南進入卸貨區
    後，再由南往北騎機車離開卸貨區，所以監視錄影照片才有
    被告騎機車由南往北行駛之照片，可知被告當時在找適當地
    點停機車，徘徊不定，直到9時30分左右在某處停妥後，09
    時33分29秒行走回來救護車道附近。被告何以花費將近10分
    鐘時間尋找停放機車地點？
  當被告9時33分、34分左右，走入腳踏車區後，幾乎是毫無
    猶豫、迅速地提起腳踏車離開，所以9時35分、36分時被告
    提著腳踏車沿南校街一路向西，離開彰基醫院監視錄影範圍
    。
  從上述論述可知，被告在腳踏車區徘徊的時間頗長、遮掩車
    牌後尋找適當停放機車之地點的時間也頗長，但走回腳踏車
    區提起腳踏車離開現場的動作卻很迅速。這正是典型犯案手
    法，行竊者事前花費不少時間仔細規劃，但真正下手犯案的
    時間卻很短。
  被告提著腳踏車，由腳踏車區○○○○路沿著南校街往西，
    到離開彰基醫院監視器範圍之距離，至少有數十公尺。被告
    剛開始提著腳踏車時，連腳踏車後輪左邊的支撐架都未踢起
    來，一路提著腳踏車卻不嫌辛苦，可知該腳踏車當時有上鎖
    ，後輪不能著地運轉前進，只好提著坐墊前進。被告於本院
    審理中，承認當時該腳踏車確實有上鎖，後輪無法轉動，只
    是辯稱：腳踏車鎖的鑰匙放在機車置物廂裡，所以好提著腳
    踏車去機車那邊拿鑰匙（見本院審理筆錄第3、7頁）。被告
    之辯解違背常理，如果去牽腳踏車時忘記帶鑰匙，一般人會
    走回機車處拿鑰匙，再拿鑰匙去腳踏車處開鎖騎走，決不會
    將腳踏車提到鑰匙處再開鎖。因為鑰匙重量輕微、而腳踏車
    相對是笨重之物。從來只有人會拿鑰匙去遷就腳踏車及鎖頭
    所在地方，難得聽聞有人會把腳踏車及鎖頭抬去遷就鑰匙之
    所在。
  被告變裝後花費約十分鐘時間找機車停車位，被告辯稱：是
    將機車停在中山路公車站牌下，打算改騎腳踏車回花壇云云
    （見本院審理筆錄第6頁）。然當地之情狀卻不是如此，彰
    基醫院旁中山路上都是商家，公車站牌下就是商家騎樓，商
    家每天要做生意，不方便陌生人停放機車。但相對的，彰基
    機車停車場是合法停車位置，歡迎民眾、病患停車，在南校
    街及光華街都有彰基醫院設置之大片機車停車場，監視錄影
    照片中顯示當時光華街、南校街停車場上應可以輕易停放機
    車，被告何以捨近求遠？遮掩車牌後花了十分鐘才找到機車
    停車位？原因無他，因為被告準備要行竊犯罪，才要遮掩車
    牌，並花了十分鐘遠離彰基醫院之監視器，要到適當隱密地
    方停放機車。
  被告辯稱是因為騎車被潑到水，才要更換衣服變裝云云（審
    理筆錄第3頁）。但被告變裝未免太過徹底，戴上口罩、連
    深色安全帽都要更換為白色安全帽，連機車車牌都要遮掩住
    。既然是停妥機車後要去牽腳踏車，何不脫下白色機車安全
    帽？反而頭戴機車安全帽，又戴口罩去牽腳踏車，難道不嫌
    累贅嗎？這種怪異行為，已經不是被潑到水之說詞可以解釋
    。
  (五)綜上所述，被告辯詞有諸多不合理之處，無法採信。被害人
    99年9月7日失竊腳踏車後，99年9月17日已至警局製作第一
    份警訊筆錄（偵卷第15頁）、99年9月29日尋獲後，99年10
    月15日又製作第二份警訊筆錄（偵卷第16頁）。被告先是向
    警方辯稱自己的同款腳踏車遺失無法提出，然又向檢察官提
    出同款腳踏車，實在可疑。本院基於上述情況證據，確信被
    告於監視畫面中絕非提著自己的腳踏車，而是提著被害人的
    腳踏車。本案事證明確，被告犯行已可認定。
四、論罪科刑：
  (一)核被告所為，犯刑法第320條第1項竊盜罪。
  (二)被告有犯罪事實欄內之徒刑執行經過，此有臺灣高等法院被
    告全國前案紀錄表可證，有期徒刑執行完畢5年內故意再犯
    本罪，應依刑法第47條第1項論以累犯，並加重其刑。
  (三)爰審酌被告正值年輕，任意竊取他人財物，雖然腳踏車價值
    不貴，但被告為區區一台腳踏車，先是勘查地形環境，又精
    心變裝遮掩車牌，最後還頭戴安全帽、口罩遮掩面容方式下
    手行竊，可知被告惡性不輕，精心規劃犯案過程。然「人在
    做，天在看」，不止老天有眼，連監視錄影器也在仔細觀看
    犯案過程，才使得被告犯行敗露。又審酌被告偵查審理時亦
    未見悔意，犯後態度不佳等等一切情狀，量處如主文所示之
    刑，並諭知易科罰金折算標準，以示懲儆。
五、適用法條：
  (一)刑事訴訟法第229條第1項前段。
  (二)刑法第320條第1項、第47條第1項、第41條第1項前段、刑法
    施行法第1條之1第1項、第2項前段。
本案經檢察官高宏銘到庭執行職務。
中    華    民    國    100   年     2    月    1    日
                  刑事第七庭          法  官  葉明松
以上正本證明與原本無異。
如不服本判決應於收受判決後10日內向本院提出上訴書狀，並
應敘述具體理由。其未敘述上訴理由者，應於上訴期間屆滿後
20日內向本院補提理由書(均須按他造當事人之人數附繕本)
「切勿逕送上級法院」。
告訴人或被害人對於判決如有不服具備理由請求檢察官上訴者，
其上訴期間之計算係以檢察官收受判決正本之日期為準。
中    華    民    國    100   年     2    月    1    日
                                      書記官  吳冠慧
附錄論罪科刑法條全文：
中華民國刑法第320條
（普通竊盜罪、竊佔罪）
意圖為自己或第三人不法之所有，而竊取他人之動產者，為竊盜
罪，處5  年以下有期徒刑、拘役或 5 百元以下罰金。
意圖為自己或第三人不法之利益，而竊佔他人之不動產者，依前
項之規定處斷。
前二項之未遂犯罰之。